臺灣花蓮地方法院刑事判決　　　　　　　 96年度訴字第341號
公　訴　人　臺灣花蓮地方法院檢察署檢察官
被　　　告　甲○○
上列被告因詐欺等案件，經檢察官提起公訴（95年度偵緝字第47
9 號），被告於準備程序進行中，就被訴事實為有罪之陳述，經
本院合議庭裁定由受命法官獨任進行簡式審判程序，並判決如下
：
    主  文
甲○○共同行使偽造私文書，足以生損害於他人，處有期徒刑伍
月，如易科罰金，以銀元佰元即新臺幣玖佰元折算壹日，減為
有期徒刑貳月又拾伍日，如易科罰金，以銀元佰元即新臺幣玖
佰元折算壹日。又共同連續意圖為自己不法之所有，以詐術使人
將本人之物交付，處有期徒刑肆月，如易科罰金，以銀元佰元
即新臺幣玖佰元折算壹日，減為有期徒刑貳月，如易科罰金，以
銀元佰元即新臺幣玖佰元折算壹日。應執行有期徒刑肆月，如
易科罰金，以銀元佰元即新臺幣玖佰元折算壹日。緩刑年。
    事實及理由
一、本件犯罪事實、證據及應適用之法條，除補充、更正如下外
    ，餘均引用附件起訴書之記載。
  (一)犯罪事實第2行「概括犯意聯絡」更正為「犯意聯絡」。
  (二)犯罪事實第8 行於「並均明知渠等早已陷於無資力狀態」後
    ，經公訴人於審理時當庭陳明補充「卻另共同基於意圖為自
    己不法所有之概括犯意聯絡」。
  (二)證據部分補充：被告甲○○於本院準備程序及審理時之自白
    。
  (三)所犯法條部分，經公訴人於審理時當庭陳明更正，並另補充
    為：按行為後法律有變更者，適用行為時之法律。但行為後
    之法律有利於行為人者，適用最有利於行為人之法律，刑法
    第2條第1項定有明文。被告於行為後，刑法第55條後段關於
    牽連犯以及同法第56條關於連續犯之規定，業經修正刪除，
    並自民國95年7月1日施行，則被告之犯行，因行為後新法業
    已刪除牽連犯及連續犯之規定，此刪除雖非犯罪構成要件之
    變更，但顯已影響行為人刑罰之法律效果，自屬法律有變更
    ，依刑法第2條第1項規定，比較新、舊法結果，仍應適用較
    有利於被告之行為時法律即舊法論以牽連犯及連續犯，至95
    年7月1日修正施行之刑法第55條想像競合犯之規定，雖增訂
    但書有關科刑之限制，然為法理之明文化，非屬法律之變更
    ，自無刑法第2條規定之適用（最高法院95年第8次刑事庭會
    議決議第5點第3、4、2項參照）。是核被告所為，係犯刑法
    第216條、第220條第1項、第210條之行使偽造準私文書罪及
    同法第339條第1項之詐欺取財罪。被告偽造準私文書（即偽
    造標單）後復持以行使，其偽造之低度行為應為行使之高度
    行為所吸收，不另論罪。又被告冒標及以虛設會員「李少華
    」名義標會之行為，其詐欺對象為標會當時之活會會員，乃
    係以一行為同時觸犯數個詐欺罪，係同種想像競合犯，應依
    刑法第55條規定，從一重之詐欺取財罪處斷。被告所犯行使
    偽造準私文書罪及詐欺取財罪之間，有方法、目的之牽連關
    係，應依修正前刑法第55條後段之規定，從一重之行使偽造
    準私文書罪處斷。再被告另向告訴人林美玲詐借款項部分，
    係犯刑法第339條第1項之詐欺取財罪。被告先後二次向告訴
    人詐欺取財犯行，時間緊接，犯罪手法相同，且所犯均屬構
    成要件相同之罪，顯係基於概括犯意反覆為之，為連續犯，
    應依修正前刑法第56條規定，以一罪論，並加重其刑。又被
    告與簡淑貞就上開犯行有犯意聯絡及行為分擔，為共同正犯
    。又被告所犯上開行使偽造準私文書罪及連續詐欺取財罪間
    ，犯意各別，犯罪構成要件事實互異，應予分論併罰。
二、另補充：
  (一)查被告未曾因故意犯罪受有期徒刑以上刑之宣告，此有臺灣
    高等法院被告前案紀錄表1 份在卷可參，其因一時失慮，致
    罹刑典，惟犯後坦承犯行，並與告訴人（已歿）之繼承人彭
    紫彤（原名彭慧珠）、彭海文達成和解，並經該二人具狀請
    求本院對被告宣告緩刑，給予被告自新機會，有聲請狀暨和
    解協議書、戶籍謄本各1 紙在卷可憑，足見被告已有悔悟之
    具體表現，經此教訓，應知警惕，當無再犯之虞，是本院認
    被告所宣告之刑，以暫不執行為適當，爰併宣告緩刑3 年，
    用勵自新。
  (二)又查被告犯罪期間係在96年4 月24日以前，合於中華民國九
    十六年罪犯減刑條例第2條第1項第3 款之規定，應就其宣告
    刑均減刑2分之1，並諭知宣告刑及減得之刑之易科罰金折算
    標準。
  (三)被告冒標時所偽造之標單1 紙，既未經扣案，並無積極證據
    證明其現仍存在而尚未滅失，且依習慣，亦不可能保留標單
    ，為免將來執行困難，爰不予宣告沒收，併此敘明。
三、依刑事訴訟法第299條第1項前段、第273條之1第1項、第310
    條之2、第454條，刑法第2條第1 項前段、第28條、第216條
    、第220條第1項、第210條、第339條第1 項、第55條、第74
    條第1項第1款，修正前刑法第55條後段、第56條、第51條第
    5款、第41條第1項前段，中華民國九十六年罪犯減刑條例第
    2條第1項第3款、第7條、第9條、第10條第1項，罰金罰鍰提
    高標準條例第1條前段，修正前罰金罰鍰提高標準條例第2條
    ，現行法規所定貨幣單位折算新臺幣條例第2 條，判決如主
    文。
四、如不服本判決，得於收受判決正本後10日內，向本院提起上
    訴（須附繕本）。
本案經檢察官李子春到庭執行職務
中　　華　　民　　國　　96　　年　　9 　　月　　19　　日
　　　　　　　　      　臺灣花蓮地方法院刑事第一庭
                              法  官    吳  韻  馨
上列正本證明與原本無異。
如對本判決不服，應於送達後10日內，向本院提出上訴狀（上訴
狀應記載具體上訴理由並應抄附繕本）告訴人或被害人如對於本
判決不服者，應具備理由請求檢察官上訴，其上訴期間之計算係
以檢察官收受判決正本之日期為準。
                              書記官
中　　華　　民　　國　　96　　年　　9 　　月　　19　　日
附錄本判決論罪之法律條文：
中華民國刑法第216條：
行使第210條至第215條之文書者，依偽造、變造文書或登載不實
事項或使登載不實事項之規定處斷。
中華民國刑法第220條：
在紙上或物品上之文字、符號、圖畫、照像，依習慣或特約，足
以為表示其用意之證明者，關於本章及本章以外各罪，以文書論
。
錄音、錄影或電磁紀錄，藉機器或電腦之處理所顯示之聲音、影
像或符號，足以為表示其用意之證明者，亦同。
中華民國刑法第210條：
偽造、變造私文書，足以生損害於公眾或他人者，處5年以下有
期徒刑。
中華民國刑法第339條：
意圖為自己或第三人不法之所有，以詐術使人將本人或第三人之
物交付者，處5年以下有期徒刑、拘役或科或併科1千元以下罰金
。
以前項方法得財產上不法之利益或使第三人得之者，亦同。
前二項之未遂犯罰之。
